【裁判字號】    99,小上,11
【裁判日期】    990408
【裁判案由】    履行契約
【裁判全文】
臺灣高雄地方法院民事裁定              99年度小上字第11號
上  訴  人  惠名國際旅行社有限公司
法定代理人  乙○○
被 上訴 人  高雄市小港區公所
法定代理人  甲○○
上列當事人間請求履行契約事件，上訴人對於民國98年10月21日
本院高雄簡易庭98年度雄小字第2403號第一審判決提起上訴，本
院裁定如下：
    主  文
上訴駁回。
第二審訴訟費用新台幣壹仟伍佰元由上訴人負擔。
    理  由
一、按小額訴訟事件，對於第一審裁判之上訴，非以其違背法令
    為理由，不得為之；又按上訴狀內應記載上訴理由，表明下
    列各款事項：(一)原判決所違背之法令及其具體內容。(二)依訴
    訟資料可認為原判決有違背法令之具體事實。民事訴訟法第
    436 條之24第2 項、第436 條之25分別定有明文。而依同法
    第436 條之32準用第三審程序規定參酌以觀，僅準用同法第
    468 條「判決不適用法規或適用不當者」及第469 條第1 款
    至第5 款之規定。至第469 條第6 款「判決不備理由或理由
    矛盾者」，則未列在小額訴訟事件上訴程序準用之列。故對
    於小額訴訟提起第二審上訴者，須以非「判決不備理由或理
    由矛盾」之違背法令為理由，且必須就原判決違背法令之內
    容、相關訴訟資料為具體指摘，否則即不能認為已合法表明
    上訴理由。再按取捨證據、認定事實本係事實審法院之職權
    ，原判決苟依卷證資料，斟酌全辯論意旨，按論理及經驗法
    則而為證據之取捨並為說明，其認定於形式上並未違背法令
    ，原即不許上訴人指摘原判決認定不當而以之為上訴理由（
    最高法院28年上字第1515號判例要旨參照）。如上訴不依程
    式，自屬不合法，應以裁定駁回之。
二、上訴意旨略以：
  (一)上訴人早於民國98年4 月6 日，即與荷蘭大飯店總經理聯
    繫，因其表示已承接其他團體，場地無法容納，上訴人旋於
    翌日即4 月7 日，提出同等級餐廳比較分析表及補正企畫書
    予被上訴人，惟被上訴人拖延至4 月20日，始發函上訴人表
    示「與本案契約內容明顯不符欠難同意」；是關於餐廳部分
    ，係因被上訴人怠惰不為審查，難謂可歸責於上訴人。原審
    僅以被上訴人自行製作之公務電話紀錄，逕行認定上訴人遲
    至98年4 月30日，始以傳真方式向荷蘭大飯店訂餐，其認
    定事實有違倫理與經驗法則，自屬判決違背法令。
  (二)兩造間之「合作里辦理全里里民民俗文化參觀活動」勞務採
    購契約（下稱系爭契約）第1 條第4 項約定：「…如有爭議
    ，依採購法之規定處理」；而依政府採購法規定，招標文件
    允許投標廠商提出同等品，並應於投標文件內預先提出者，
    招標機關即應為同等品之審查。然原審未審酌上訴人係於98
    年4 月2 日得標後，始知悉荷蘭大飯店於系爭契約出團日
    即5 月9 日、10日之午餐，已承接其他團體，且於簽約前，
    即向被上訴人提出同等品「馬爾地夫大飯店」供被上訴人審
    查，逕認上訴人未具理由，要求變更約定地點，有違誠信，
    及契約變更未經雙方同意，係屬無效，因而認被上訴人主張
    每桌減價百分之8 即新台幣（下同）128 元（1600×8%＝12
    8 ）、77桌計減價9,856 元，並減價金額3 倍即29,568元之
    違約金，為有理由，顯有判決適用法規不當之情事。又按政
    府採購法第72條及其施行細則第98條第2 項「減價收受」之
    規定，僅適用於「工程、財物」採購，而於勞務採購並不適
    用；且被上訴人雖依系爭契約第4 條第2 項「採減價收受者
    ，按不符項目之契約價金百分之20以內減價，並得視情節處
    以減價金額5 倍以內之違約金」，以為本件減價收受之主張
    。惟系爭契約第4 條第2 項約定，僅係將政府採購法關於工
    程、財務採購契約之減價收受規定，套用於系爭契約；是原
    審依被上訴人之主張，認被上訴人得減價收受，應為適用法
    規不當。
  (三)依系爭契約第18條約定，僅係關於行車安全、障礙及事故之
    排除等，且被上訴人係於系爭契約履約完竣請款之際，始主
    張遊覽車中有4 部非為氣墊式底座，要求減價收受及違約扣
    款，而未先行通知上訴人改正，顯與系爭契約第8 條第11項
    、第9 條第2 項約定程序不符。原審判決竟依被上訴人主張
    每台遊覽車減價350 元，計減價1,400 元（350 ×4 ＝1400
    ），並減價金額2 倍即2,800 元之違約金，顯有不適用法規
    之違法情事。
  (四)並聲明：(1)廢棄原審判決。(2)被上訴人應給付上訴人43,624
    元，及自起訴狀繕本送達翌日起至清償日止按年息百分之5
    計算之利息。
三、茲就上訴人上訴理由，分述如下：
  (一)按系爭契約之投標須知第40條規定：「…允許投標廠商提出
    同等品，其提出之同等品之時機：應於投標文件內預先提出
    者，廠商應於投標文件內敘明同等品之廠牌、價格及功能、
    效益、標準或特性等相關資料，以供審查」，有高雄市小港
    區公司投標須知1 份（見原審卷第121 至123 頁）可按；且
    該投標須知於決標、簽約後，即成為契約之一部，系爭契約
    第1 條亦有約定。依此而論，上訴人雖得提出同等品，然應
    於招標階段，即將同等品之相關廠牌、價格及功能、效益、
    標準或特性等資料送交審查。查，本件係於98年4 月2 日公
    開招標，由上訴人得標，並經兩造於98年4 月6 日簽訂系爭
    契約，而上訴人於98年4 月7 日檢送同時（等）級餐廳比較
    分析表暨補正企畫書函請被告變更午餐地點為馬爾地夫大飯
    店餐廳，被上訴人即於同日即4 月7 日函覆原告依契約相關
    規定辦理履約事宜，並於4 月20日再度函覆原告應按投標時
    所提之企畫書內容辦理，不同意變更活動午餐用廳餐廳及交
    通運輸公司，此為兩造於原審所不爭執。是上訴人係於決標
    、簽訂系爭契約後，始行提出「同等品」，與系爭契約之約
    定即有未符。據此，原審以上訴人未於招標階段提出同等品
    之「馬爾地夫飯店」供審查，自不得於事後無故另行以提出
    同等品為由，恣意變更契約約定之地點，並無違誤。又查，
    原審認定上訴人就系爭契約具有可歸責性乙節，究非單以被
    上訴人所提出之公務電話紀錄為憑，而係依契約之約定、投
    標須知、採購過程、雙方來往之函文等綜合研判，則原審依
    事實審職權，綜觀全辯論意旨，並取捨證據、認定事實，客
    觀上並無違經驗或證據法則之處。而上訴人此等事實上之主
    張，乃原審取捨證據與認定事實之範疇，並非表明原判決所
    違背之法令及其具體內容，難認其已合法表明上訴理由。
  (二)查，系爭契約第4 條第2 項明文約定：「採減價收受者，按
    不符項目之契約價金百分之20以內減價，並得視情節處以減
    價金額5 倍以內之違約金」，有系爭契約1 份（見原審卷第
    9 至23頁）可按；是於上訴人履約行為與系爭契約約定不符
    時，被上訴人自得依系爭契約第4 條第2 項約定主張減價收
    受。至於系爭契約第4 條第2 項約定內容，雖與政府採購法
    第72條及其施行細則第98條第2項 規定意旨相同，惟此業經
    當事人合意，將政府採購法規定內容，明定為契約內容之一
    部，自應屬契約約定之事項，而非另行適用政府採購法。從
    而，上訴人雖主張原審就減價收受部分，係依政府採購法第
    72條及其施行細則第98條第2 項規定，有適用法規不當之情
    事，惟原審判決就此部分係依系爭契約第4 條第2 項約定，
    而非適用前開政府採購法規定；是尚難以上訴人前開空言指
    摘，執為合法之上訴理由。
  (三)按系爭契約第18條第6 項第2 款約定：「營業用大型遊覽車
    每一輛……，車輛配偶如下：(2)車輛底座裝備需為氣墊式」
    ，有前開系爭契約1 份可按；是上訴人主張系爭契約第18
    條約定，僅係關於行車安全、障礙及事故之排除云云，與事
    實尚有未符。又按系爭契約第8 條第11項約定：「機關於廠
    商履約中，若可預見其履約瑕疵，或其有其他違反契約之情
    事者，得通知廠商限期改善」、第9 條第2 項約定：「機關
    於廠商履約期間如發現廠商履約品質不符合契約規定，得通
    知廠商限期改善或改正。廠商逾期未辦妥時，機關得要求廠
    商部分或全部停止履行，至廠商辦妥並經機關書面同意後方
    可恢復履約…」。經核前開約定內容，所謂『預見』、『限
    期』改善或改正，應係於一定之期間前，即發現瑕疵，且所
    謂『得』，係指被上訴人之權利，而非義務，即被上訴人縱
    發現有瑕疵，亦無限期改善之義務，蓋上訴人本應依約履行
    債務。查，被上訴人係於5 月9 日、10日出團當日，始發現
    有4 部遊覽車底座非氣墊式，是此依客觀情形，被上訴人自
    無法『預見』該瑕疵，亦無法『限期』使上訴人改善或改正
    ，且上訴人依約本應提供底座裝備為氣墊式之遊覽車，並不
    因被上訴人未命其改善，即將責任轉由被上訴人負擔。準此
    ，上訴人主張被上訴人未先行通知上訴人改正，與系爭契約
    第8 條第11項、第9 條第2 項約定程序不符云云，應屬無據
    。再者，關於遊覽車非為氣墊式底座，減價收受及違約扣款
    是否符合系爭契定程序，係屬原審認定事實之範疇，且其認
    定事實於形式上復未違背法令，自不許上訴人以為上訴之合
    法理由。
  (四)綜上所述，本件依上訴人上訴意旨參酌以觀，足認其上訴未
    具合法之上訴理由。揆諸前揭說明，本件上訴不合法，應予
    裁定駁回。
四、復按於小額訴訟之上訴程序，法院為訴訟費用之裁判時，應
    確定其費用額，民事訴訟法第436 條之19第1 項、第436 條
    之32第1 項定有明文。本件第二審裁判費用為1,500 元，應
    由上訴人負擔，爰併為裁定如主文第二項所示。
五、據上論結，本件上訴為不合法，依民事訴訟法第436 之32第
    1 、2 項、第436 條之19第1 項、第444 條第1 項前段、第
    95條、第78條，裁定如主文。
中    華    民    國    99    年     4    月     8    日
            民事第五庭  審判長法  官  李昭彥
                              法  官  賴文姍
                              法  官  洪榮家
正本係照原本作成。
本判決不得上訴。
中    華    民    國    99    年     4    月     8    日
                              書記官  胡美儀

司法院資訊處製作；財團法人民間司法改革基金會備份。
